【裁判字號】    98,簡上,167
【裁判日期】    980527
【裁判案由】    誣告
【裁判全文】
臺灣臺北地方法院刑事判決             98年度簡上字第167號
上  訴  人
即  被  告  甲○○
上列上訴人因誣告案件，不服本院98年度簡字第922 號中華民國
98年3 月25日第一審簡易判決（聲請簡易判決處刑案號：97年度
偵字第4770號），提起上訴，本院管轄之第二審合議庭判決如下
：
    主    文
原判決撤銷。
甲○○未指定犯人，而向該管公務員誣告犯罪，處有期徒刑壹月
，如易科罰金，以新台幣壹仟元折算壹日。緩刑貳年，並應向公
庫支付新台幣萬元。
    犯罪事實
一、甲○○係大直煤氣有限公司負責人，其明知大直煤氣有限公
    司所有、付款人均為有限責任臺北市第九信用合作社大直分
    社（下稱臺北市第九信用合作社大直分社）之支票65紙（帳
    號：000000000 號，支票號碼DE0000000號至DE0000000號）
    ，業由其於民國91年12月間，依其與股東傅彩瑩之協議，先
    行交付給傅彩瑩保管，並未失竊，竟基於意圖使不特定人受
    竊盜罪追訴之刑事處分，於97年1月8日向臺北市第九信用合
    作社大直分社以上開支票於97年1月6日失竊為由，申報掛失
    止付，並填具遺失票據申報書由臺北市第九信用合作社大直
    分社經由臺灣票據交換所轉報臺北市政府警察局協助偵查竊
    盜罪嫌（檢察官聲請簡易判決處刑書誤載為侵占遺失物罪嫌
    ），未指定犯人，而向該管公務員誣告犯罪。嗣經執票人張
    朝貴屆期提示兌領，遭付款銀行以「掛失空白票據」為由拒
    絕付款，始報警循線查悉上情。
二、案經臺北市政府警察局中山分局報請臺灣臺北地方法院檢察
    署檢察官偵查後聲請以簡易判決處刑。
    理    由
一、上揭犯罪事實，業據被告甲○○於本院審理時坦承不諱，並
    經證人傅彩瑩、張朝貴於警訊或檢察官訊問時證述明確，復
    有票號DE0000000 號支票、退票理由單、掛失止付票據提示
    人資料查報表、票據掛失止付通知書、遺失票據申報書（均
    影本）附卷可考，足認被告之自白與事實相符。本件事證明
    確，被告之犯行堪以認定，自應依法論科。
二、核被告所為，係犯刑法第171條第1項未指定犯人誣告罪。其
    以一行為同時申報65紙支票失竊而為未指定犯人誣告之行為
    ，為包括一罪，檢察官認應依想像競合犯之規定從一重處斷
    ，尚有未洽。又被告於本件誣告案件裁判確定前自白，應依
    刑法第172 條規定減輕其刑。
三、原審認定被告未指定犯人誣告之犯罪事實及證據明確，因而
    判處被告有期徒刑2月，如易科罰金，以新台幣1,000元折算
    1 日，固非無見。惟原審既認定被告於偵查中已坦承犯行，
    自屬於裁判確定前自白，應依刑法第172 條規定減輕或免除
    其刑，詎原審未適用前開規定予以減輕被告之刑，是有違誤
    ，且原審認定被告以一誣告行為誣指上述65張支票失竊，為
    想像競合犯，亦有未洽，被告提起本件上訴，對原審認定之
    犯罪事實並不爭執，其上訴為無理由，惟原判決既有上開可
    議之處，自應由本院第二審合議庭撤銷改判，並自為判決。
    爰審酌被告前無犯罪前案紀錄，此有臺灣高等法院被告前案
    紀錄表在卷可稽，素行尚佳；惟其明知前述65張支票業已交
    付傅彩瑩收執，並未失竊，竟偽以支票失竊為由辦理支票掛
    失止付事宜，誣告不特定人涉犯竊盜罪嫌，足令國家偵查機
    關開始無益之調查程序，然其犯後尚能坦承犯行，態度良好
    等一切情狀，量處如主文第二項所示之刑，並諭知易科罰金
    之折算標準，以資警惕。又被告上訴請求給予緩刑之宣告，
    經本院審酌前未曾因故意犯罪受有期徒刑以上刑之宣告，且
    被告因一時失慮而觸犯刑章，犯後尚知所悔悟，被告經此教
    訓，應已知警惕，而無再犯之虞，被告所宣告之有期徒刑以
    暫不執行為適當，惟為確實督促被告保持善良品行及正確法
    律觀念，爰依刑法第74條第1項第1款、第2項第4款之規定，
    併諭知緩刑2年及被告應向公庫支付新台幣3萬元（此部分依
    刑法第74條第4 項規定得為民事強制執行名義，又依同法第
    75條之1 第1項第4款規定，受緩刑之宣告而違反上開本院所
    定負擔情節重大，足認原宣告之緩刑難收其預期效果，而有
    執行刑罰之必要者，得撤銷其宣告），以啟自新。
據上論斷，應依刑事訴訟法第455條之1第1項、第3項、第369 條
第1項前段、第364條、第299條第1項前段，刑法第171條第1項、
第172條、第41條第1項前段、第74條第1項第1款、第2項第4款，
刑法施行法第1條之1，判決如主文。
本案經檢察官盧姿如到庭執行職務。
中    華    民    國    98    年    5     月    27    日
                  刑事第四庭    審判長法  官  郭惠玲
                                      法  官  呂政燁
                                      法  官  李明益
以上正本證明與原本無異。
不得上訴。
                                      書記官  劉穗筠
中    華    民    國    98    年    5     月    27    日
中華民國刑法第171條
（未指定犯人誣告罪）
未指定犯人，而向該管公務員誣告犯罪者，處 1 年以下有期徒刑
、拘役或3 百元以下罰金。
未指定犯人，而偽造、變造犯罪證據，或使用偽造、變造之犯罪
證據，致開始刑事訴訟程序者，亦同。


司法院資訊處製作；財團法人民間司法改革基金會備份。
